臺灣臺北地方法院民事判決　八十九年重訴字第二四八五號
　　原　　　告　乙○○
　　　　　　　　丙○○
　　被　　　告　丁○○
　　　　　　　　甲○○
右當事人間，請求損害賠償事件，本院判決如左：
    主    文
被告丁○○、戊○○應連帶給付原告乙○○新台幣壹佰伍拾萬元，及自八十五年十月
十一日起至清償日止，按年息百分之五計算之利息。
被告丁○○、戊○○應連帶給付原告丙○○新台幣參佰伍拾萬元，及自八十六年十月
二十九日起至清償日止，按年息百分之五計算之利息。
被告戊○○應給付原告丙○○新台幣壹佰萬元，及自八十六年十月二十九日起至清償
日止，按年息百分之五計算之利息。
原告其餘之訴駁回。
訴訟費用由被告丁○○、戊○○連帶負擔六分之五；被告戊○○負擔六分之一。
本判決第一項於原告乙○○以新臺幣伍拾萬元為被告丁○○、戊○○供擔保後，得假
執行。
本判決第二項於原告丙○○以新臺幣壹佰壹拾陸萬陸仟陸佰陸拾柒元為被告丁○○、
戊○○供擔保後，得假執行。
本判決第三項於原告丙○○以新臺幣參拾參萬參仟參佰參拾肆元為被告戊○○供擔保
後，得假執行。
原告其餘假執行之聲請駁回。
    事    實
甲、原告方面：
壹、聲明：
一、被告三人應連帶給付原告乙○○新台幣壹佰伍拾萬元，及自八十五年十月十一日
    起至清償日止，按年息百分之五計算之利息。
二、被告三人應連帶給付原告丙○○新台幣肆佰伍拾萬元，及自八十六年十月二十九
    日起至清償日止，按年息百分之五計算之利息。
三、願供擔保聲請宣告假執行。
貳、陳述：
一、民國八十四年十月十一日，被告三人向原告乙○○詐取新台幣（下同）一百五十
    萬元，被告三人與案外人張吳燻、張文寬共組果登實業有限公司（下簡稱果登公
    司），以進口洋酒銷售，藉由被告戊○○與原告乙○○認識，被告三人即不斷製
    造假象，使原告乙○○誤信被告三人有心腳踏實地、努力認真工作後，被告三人
    再以資金有限，公司需錢週轉，希望原告一能借款支助，原告一因誤以被告三人
    踏實肯努力，不疑有他，而借款一百五十萬元予被告三人，被告丁○○並開具同
    金額之本票，由被告戊○○背書後，交原告乙○○作為借款之憑證。
二、八十五年中，原告丙○○又遭被告三人共詐取三百五十萬元。原告乙○○在八十
    四年十二月一日出國，出國前，原告乙○○將對被告三人之借款債權交其妹全權
    處理，並與被告三人接洽。被告三人眼見原告丙○○善良可欺，又向原告丙○○
    蒙騙偽稱：果登公司目營運狀況非常良好，且已與訴外人振宜公司談妥合作事宜
    ，將大賺其錢，現共欠缺資金，希望原告丙○○念在朋友一場幫忙。原告丙○○
    涉世未深，心想：姐姐即原告乙○○之前既能借款一百五十萬元予被告三人，被
    告三人之信用應不差，且被告三人又多次力邀原告丙○○親赴果登公司參觀，原
    告丙○○眼見公司內擺置許多洋酒，被告三人個個忙碌，對被告三人之花言巧語
    信以為真，故陸陸續自八十五年元月六日起至同年二月十六日止，分六次匯款予
    被告三人，共借出三百五十萬元，被告丁○○則開具本票二張，並由另兩位被告
    背書，交予原告丙○○作為借款憑據，並保證絕對會在本票票載到期日還款。八
    十五年七月，原告丙○○又被詐取一百萬元。
三、在此後，被告三人卻對原告丙○○避不見面，才發現被告三人前於向丙○○借款
    時所述，皆係一派胡言，果登公司之營運情況一直都非常不正常，而且被告三人
    現彼此推諉卸責，原告更發現，被告三人對果登公司之營業往來竟未記帳，顯然
    被告三人一直虛以果登公司為幌，向原告二人招搖撞騙，其詐欺之意圖昭然若揭
    。
參、證據：提出乙○○匯款一百五十萬元予被告三人之回條聯影本、丁○○開具一百
    　　　五十萬元之本票、丙○○自八十五年元月六日起至同年二月十六日止，分
    　　　六次匯款共三百五十萬元予被告三人之回條聯、丁○○開具之本票、丙○○匯款予被告三人之回條聯為證。
乙、被告方面：
Ａ、被告丁○○、戊○○部分：
　　被告未於言詞辯論期日到場，亦未提出書狀作何聲明或陳述。
Ｂ、被告甲○○部分：未於言詞辯論期日到場，惟據其提出之答辯狀則為如下之聲明
　　、陳述：
壹、聲明：駁回原告之訴。
貳、陳述：
一、被告甲○○與原告素不相識，而原告乙○○、丙○○卻與共同被告戊○○熟識,
    早就有錢借貸往來，被告甲○○進入戊○○所經營之果登公司工作，戊○○命令
　　甲○○在其本票背書，甲○○無法抗禦老闆之此項命令，在急迫、輕率、無經驗
　　狀態之下替他背書，此案在鈞院檢察署偵查時，戊○○坦承：「是因貸與人要求
　　必須有果登公司內部之員工背書，始肯借貸，乃不得不叫甲○○背書」等語，在
　　卷可稽。上開詐欺案雖經檢察官查明而予被告甲○○不起訴之處分。乃原告若不
　　借金錢予戊○○，且不要求果登公司內部員工背書，甲○○斷無陷入原告與共同
　　被告戊○○所設之陷阱，在急迫、輕率、無經驗之下，受命背書，顯有民法第七
　　十四條之情形，甲○○才是真正被害人。
二、原告之請求於法無據：甲○○縱有背書之事實，亦僅對總筆數之一部背書而已，
    其他被告向原告借多少金額，甲○○並無從得知，乃原告對於無關被告甲○○之
    其他全部，亦請求甲○○應連帶賠償，顯然於法無據，原告之請求，既非法律所
    許，請求駁回對被告甲○○部分之請求。
丙、本院依職權調取台灣高等法院八十九年度上訴字第四四二七號刑事卷宗全部（包
    括本院八十六年度訴字第一四四一號、台北地方法院檢察署八十五年度偵字第二
    三九六０號偵查卷）。
    理　　由
一、按因侵權行為涉訟者，得由行為地之法院管轄。民事訴訟法第十五條第一項定有
    明文。查本件被告之住居所雖均非在本院管轄區域範圍內，惟查被告侵權行為地
    為台北市松山區○○○路三三三號二樓之五果登公司，揆諸首開規定，本院自有
    管轄權。又查本件被告等三人均經合法通知，未於言詞辯論期日到場，核無民事
    訴訟法第三百八十六條所列各款情形，爰依原告之聲請，由其一造辯論而為判決
    ，先予敘明。
二、本件原告主張被告丁○○、戊○○於八十四年十月間，以公司營業狀況良好，惟
    需週轉調現，向乙○○詐借一百五十萬元，並，並為取信乙○○，由戊○○簽發
    支票及由丁○○簽發本票各一紙，經戊○○背書交付乙○○。復於八十五年一、
    二月間，向乙○○之妹丙○○詐借三百五十萬元，戊○○並簽發公司支票二紙，
    另由丁○○簽發本票二紙，經戊○○背書後交付丙○○，使丙○○陷於錯誤，陸
    續匯款三百五十萬元（內扣利息）至果登公司之帳戶內，八十五年七月戊○○個
    人又向乙○○詐得一百萬元之刑事部份，業經台灣高等法院對於被告丁○○以與
    戊○○共同連續詐欺罪，判處有期徒刑陸月之事實。業據其提出乙○○匯款一百
    五十萬元回條聯影本、丁○○開具一百五十萬元之本票、丙○○匯款回條聯、本
    票為證，並經本院依職權調取台灣高等法院八十九年度上訴字第四四二七號刑事
    卷宗核閱屬實，且有上開刑事判決在卷可按，被告丁○○、戊○○復未提出任何
    書狀以供本院斟酌，應認原告之主張為真實。被告丁○○、戊○○既因詐欺之侵
    權行為致原告二人分別受有損害，自應負連帶賠償責任。另八十五年七月部分被
    告戊○○則應自負賠償責任。
四、至被告甲○○部分，經查被告係果登公司業務員，公司支票均由戊○○簽發，簽
    發支票須告訴丁○○等情，業據被告丁○○、證人即公司會計謝佩伶於台北地方
    法院檢察署八十五年度偵字第二三九六０號偵查中供述明確，此有本院調取上開
    刑事卷核閱無誤，可見被告甲○○對果登公司業務並不知情，雖原告主張被告甲○○均在場等語，惟尚不足以證明被告甲○○對被告丁○○、戊○○之詐欺行為
    知情，對原告自毋庸與被告丁○○、戊○○負侵權行為之連帶損害賠償責任。
五、從而原告二人主張被告丁○○、戊○○應分別或連帶給付如主文第一、二、三項
    所示之損害賠償金額之範圍內，為有理由，應予准許，逾此部分，則無理由，應
    予駁回。
六、原告陳明願供擔保，聲請宣告假執行，經核其勝訴部份，合於法律之規定，爰酌
    定相當之擔保金額宣告之；其餘假執行之聲請，因訴之駁回而失所依附，不予准
    許。
七、結論：本件原告之訴，為一部有理由，一部無理由，並依民事訴訟法第七十九條
    但書、第八十五條第二項、第三百九十條第二項，判決如主文。
中　　　華　　　民　　　國　　九十一　　年　　　六　　　月　　 十四　　 日
                                            民事第二庭法      官　黃雯惠
右為正本，係照原本作成。
如對本判決上訴，須於判決送達後廿日內向本院提出上訴狀
中　　　華　　　民　　　國　　九十一　　年　　　六　　　月　　 十四　　 日
　　　　　　　　　　　　　　　　　　　　　　　　　　　法院書記官　林玗倩
